【裁判字號】    97,訴,778
【裁判日期】    970403
【裁判案由】    違反毒品危害防制條例
【裁判全文】
臺灣彰化地方法院刑事判決               97年度訴字第778號
公  訴  人  臺灣彰化地方法院檢察署檢察官
被      告  甲○○
                    （現於台灣彰化看守所另案羈押中）
上列被告因毒品危害防制條例案件，經檢察官提起公訴（97年度
毒偵字第745號），本院改行簡式審判程序，判決如下：
    主  文
甲○○施用第一級毒品，累犯，處有期徒刑玖月。
    事實及理由
一、犯罪事實：
  (一)甲○○前因施用毒品案件，經觀察勒戒，則於民國（下同）
    87年11月2日執行完畢出所。又於91年12月底某起至92年8月
    15日止，連續施用海洛因多次，又於91年12月底某日起至92
    年8月15日止，連續施用安非他命多次，嗣於92年2月28日、
    92年8月16日二度為警查獲，經本院92年度訴字第1293號判
    決處有期徒刑9月、4月，與其所另犯偽造文書案件有期徒刑
    4月（臺灣雲林地方法院93年度虎簡字第284號判決），三罪
    定應執行刑有期徒刑1年3月，94年9月29日執行完畢出監（
    構成累犯）。出獄後又於95年3月22日施用毒品，於95年3
    月23日為警查獲，經本院95年度訴字第1169號判決處有期徒
    刑9月，96年6月27日執行完畢出監（構成累犯）。
  (二)甲○○仍不知悔改，復基於施用第一級毒品海洛因之犯意，
    於96年11月19日20時許，在彰化縣埤頭鄉和豐村14鄰和興巷
    110號之住處，以將海洛因置入針筒注射之方式，施用第一
    級毒品海洛因1次。
  (三)嗣於96年11月21日中午12時許，為警查獲，並對其採集尿液
    送驗後，結果呈「嗎啡」陽性反應，始知上情。
二、認定事實所憑之證據及理由：
  (一)被告於本院審理中之自白。
  (二)彰化縣警察局北斗分局委託檢驗尿液代號與真實姓名對照認
    證單，證明被告接受採尿送驗之事實。
  (三)詮昕科技股份有限公司濫用藥物尿液檢驗報告書，證明被告
    驗尿呈現海洛因之成分「嗎啡」之陽性反應。
  (四)不再送觀察勒戒之理由：
    按毒品危害防制條例於92年7月9日修正公布，自93年1月9日
    施行，其中第20條、第23條將施用毒品之刑事處遇程序，區
    分為「初犯」及「五年內再犯」、「五年後再犯」。依其立
    法理由之說明：「初犯」，經觀察、勒戒或強制戒治後，應
    為不起訴處分或不付審理之裁定；經觀察、勒戒或強制戒治
    執行完畢釋放後，「五年內再犯」者，因其再犯率甚高，原
    實施之觀察、勒戒及強制戒治既已無法收其實效，爰依法追
    訴或裁定交付審理。至於經觀察、勒戒或強制戒治執行完畢
    釋放後，「五年後再犯」者，前所實施之觀察、勒戒或強制
    戒治已足以遮斷其施用毒品之毒癮，為期自新及協助其斷除
    毒癮，仍適用「初犯」規定，先經觀察、勒戒或強制戒治之
    程序。從而依修正後之規定，僅限於「初犯」及「五年後再
    犯」二種情形，始應先經觀察、勒戒或強制戒治程序。倘被
    告於五年內已再犯，經依法追訴處罰，縱其第三次（或第三
    次以上）再度施用毒品之時間，在初犯經觀察、勒戒或強制
    戒治執行完畢釋放五年以後，已不合於「五年後再犯」之規
    定，且因已於「五年內再犯」，顯見其再犯率甚高，原實施
    觀察、勒戒或強制戒治，已無法收其實效，即應依該條例第
    10條處罰（最高法院95年度第7次刑事庭會議決議參照）。
    本件被告前因施用毒品案件，經觀察勒戒，於87年11月2日
    執行完畢出所。又於5年內之91年12月底某起至92年8月15日
    止，連續施用第一、二級毒品（本院92年度訴字第1293號判
    決）、另於95年3月22日施用毒品（本院95年度訴字第1169
    號判決），有卷附臺灣高等法院被告前案紀錄表、相關判決
    附卷可稽。被告既曾於「五年內再犯」，且經法院判處罪刑
    確定，其又於96年11 月19日施用毒品，即非屬該條例第20
    條第3項所定「五年後再犯」之情形，仍應論以毒品危害防
    制條例第10條第1項之施用第1級毒品罪。
  (五)被告自白核與事實相符，足堪採信。本件事證明確，被告施
    用第一級毒品犯行，已可認定。
三、論罪科刑：
  (一)核被告所為，係犯毒品危害防制條例第10條第1項之施用第
    一級毒品罪。被告持有毒品之低度行為，應為施用之高度行
    為所吸收，不另論罪。
  (二)被告有犯罪事實欄內之徒刑執行經過，此有臺灣高等法院被
    告全國前案紀錄表可稽，其受此有期徒刑執行完畢後，五年
    以內故意再犯有期徒刑以上之罪，應依累犯規定，加重其刑
    。
  (三)量刑審酌：被告自87年間以來，毒品、贓物、偽造文書等各
    項前科不斷，從未下定決心戒毒，被告自述已離婚，尚有一
    小孩由被告母親照顧中，被告因離婚後心情不佳才吸毒，入
    獄前另經營中古汽車買賣，有正當職業等一切因素，量處如
    主文所示之刑，以示懲儆。
四、適用法律：
  (一)刑事訴訟法第273條之1第1項、第310條之2、第454條第1項
    。
  (二)毒品危害防制條例第10條第1項、刑法第11條前段、第47 條
    第1項。
本案經檢察官蔡明達到庭執行職務。
中    華    民    國    97    年    4    月     3    日
                  刑事第八庭    法  官  葉明松
以上正本證明與原本無異。
如不服本判決應於收受本判決後10日內向本院提出上訴書狀，其
未敘述上訴理由者，應於提起上訴後20日內向本院補提理由書狀
（均須按他造當事人之人數附繕本）「切勿逕送上級法院」。
中    華    民    國    97    年    4    月    3     日
                                書記官  施秀青
附錄本案論罪法條：
毒品危害防制條例第10條
施用第一級毒品者，處 6 月以上 5 年以下有期徒刑。
施用第二級毒品者，處 3 年以下有期徒刑。


司法院資訊處製作；財團法人民間司法改革基金會備份。
